臺灣新竹地方法院刑事判決　　　　　　　　　　　　　九十二年度易字第六四號
　　公　訴　人　臺灣新竹地方法院檢察署檢察官
　　被　　　告　戊○○
右列被告因詐欺案件，經檢察官提起公訴（九十二年度偵緝字第三四號），本院依簡
式審判程序判決如左：
    主  文
戊○○連續意圖為自己不法之所有，以詐術使人將本人之物交付，處有期徒刑肆月，
如易科罰金，以佰元折算壹日。
    事  實
一、戊○○於民國八十九年三月間某日，自任會首並鳩集如附表所示之曾水潭、陳清
    鎮等十八人，組成含會首共二十三會之民間互助會，會期自八十九年三月二十日
    起至九十一年一月二十日止，每月每會會金新臺幣（下同）二萬元，採內標方式
    ，於每月二十日在戊○○當時位於新竹縣竹北市○○路十五號之住處開標，起初
    ，該互助會運作正常，後因戊○○從事釣具行生意，原本利潤不錯，於九十年間
    ，開始出現周轉困難，戊○○即多次向得標之會員借得互助會會款用以周轉，言
    明日後由其代為轉納死會會款給得標之會員，至九十年十一月二十日（起訴書誤
    載為八十九年十一月二十日）即第二十一期時，戊○○因已無力繳納會款及得標
    人之互助會金，於是宣告停標，並基於意圖為自己不法所有之概括犯意，隱瞞停
    標之事實，分別於九十年十一月二十日，以電話向斯時尚未標取互助會金之活會
    會員乙○○、丙○○（即己○○之妻）及丁○○等三人，俱佯稱該次合會係由其
    他會員得標，致使該三人均陷於錯誤，分別至戊○○之上開住處交付會款各一萬
    八千二百元予戊○○；至同年十二月二十日時，戊○○再承前詐欺之概括犯意，
    再度以電話向丙○○、丁○○二人，佯稱係其他會員得標，丙○○、丁○○二人
    均不疑有他，仍各給付戊○○一萬八千二百元之會款，共計詐得九萬一千元。直
    至九十一年一月二十日（起訴書誤載為九十年一月二十日）後，會員丙○○、丁○○因未能領取四十四萬元合會金時，始得知上情。
二、案經己○○、丁○○、乙○○訴由臺灣新竹地方法院檢察署檢察官偵查起訴。
    理  由
一、本件被告戊○○所犯詐欺取財罪，並非死刑、無期徒刑、最輕本刑為三年以上有
    期徒刑之罪，或高等法院管轄第一審之案件，被告於本院行準備程序進行中，就
    被訴事實為有罪之陳述，經本院合議庭認合於修正後刑事訴訟法第二百七十三條
    之一之規定，裁定進行簡式審判程序，合先敘明。
二、訊據被告戊○○，對於上開在互助會最後三會因周轉不靈而隱匿事實，分別向被
    害人即會員乙○○收取一次、向會員丙○○、丁○○二人各收取二次會款，共計
    九萬一千元之事實，業已於偵查中及本院審理時坦承不諱，核與告訴人代理人丙○○（即己○○之妻）、告訴人丁○○、乙○○二人分別於偵查中指訴之被害情
    節相符，並經證人即互助會會員郭秋蟾、鄭吉雄、謝秀蘭、朱華達、許來傳、張
    春快（曾水潭之母）、黃和民、廖羅來素（廖健二之妻）、潘麗莉、盧火生、黃
    玉愛、蔡瑞供、蔡庚壬等人分別於偵查中到庭結證稱：渠等互助會會員皆有得標
    之事實（皆已領取全部之互助會金，部分會員再將互助會金借貸予被告，尚未清
    償完畢），且倒數第四會（即第二十會）係由另會員曾水潭標得，二十會以後均
    未再繳會錢之事實，業據上開證人證述在卷；而證人廖陳卜亦證稱會員陳清鎮、
    廖溫平二人皆有得標，但均未繼續繳納會款，之前均係被告代繳乙詞在卷，衡情
    ，上開互助會在至第二十會為止之運作亦均堪稱正常，此外，復有互助會會單一
    份及被告在倒會後請代書擬具之「戊○○先生出售房屋預估應付各款項」等資料
    一份在卷可佐，綜上所述，被告之自白核與事實相符，本件事證已臻明確，被告
    詐欺取財之犯行洵堪認定，應予依法論科。
三、核被告戊○○所為，係犯刑法第三百三十九條第一項之詐欺取財罪。又被告先後
    多次犯行，時間緊接、手法雷同，所犯係基本犯罪構成要件相同之罪，顯係基於
    概括之犯意反覆為之，應依刑法第五十六條連續犯之規定論以一罪，並依法加重
    其刑。爰審酌被告原本資金運作正常而起本會，遲至倒數第三會始出現周轉不靈
    之情形，惟被告竟因而隱瞞實情而犯本罪及其品行、生活狀況、智識程度、犯罪
    所生之損害不高與犯罪後之態度良好等一切情狀，量處如主文所示之刑，並諭知
    易科罰金之折算標準，以資警惕。
四、據上論斷，應依刑事訴訟法第二百七十三條之一第一項、第二百九十九條第一項
    前段，刑法第五十六條、第三百三十九條第一項、第四十一條第一項，罰金罰鍰
    提高標準條例第一條前段、第二條，判決如主文。
本案經檢察官甲○○到庭執行職務。
中      華      民      國    九十三    年      三      月     十六     日
                                  臺灣新竹地方法院刑事第二庭
                                          法  官  遲  中  慧
右正本證明與原本無異。
如不服本判決，應於判決送達後十日內向本院提出上訴狀( 應附繕本 )，上訴於臺灣
高等法院。
                                          書記官  江  靜  玲
中      華      民      國    九十三    年      三      月     十六     日
附錄本案論罪科刑法條全文：
刑法第三百三十九條第一項
意圖為自己或第三人不法之所有，以詐術使人將本人或第三人之物交付者，處五年以
下有期徒刑、拘役或科或併科一千元以下罰金。
附    表：會員名單    （會首：戊○○，共計二十三會）
┌──┬────┬──┬───┬──┬───┬──┬───┬──┬───┐
│編號│姓  名  │編號│姓  名│編號│姓  名│編號│姓  名│編號│姓  名│
├──┼────┼──┼───┼──┼───┼──┼───┼──┼───┤
│一  │戊○○  │二  │曾水潭│三  │陳清鎮│四  │潘麗莉│五  │周太太│
│    │        │    │      │    │      │    │      │    │（即楊│
│    │        │    │      │    │      │    │      │    │秋六）│
├──┼────┼──┼───┼──┼───┼──┼───┼──┼───┤
│六  │盧火生  │七  │鄭吉雄│八  │寶貴（│九  │許來傳│十  │許來傳│
│    │        │    │      │    │即張寶│    │      │    │      │
│    │        │    │      │    │桂）  │    │      │    │      │
├──┼────┼──┼───┼──┼───┼──┼───┼──┼───┤
│十一│廖溫平  │十二│蔡庚壬│十三│廖健二│十四│羅小姐│十五│文菁（│
│    │        │    │      │    │（已過│    │（即廖│    │即廖健│
│    │        │    │      │    │世，由│    │健二）│    │二）  │
│    │        │    │      │    │妻廖羅│    │      │    │      │
│    │        │    │      │    │來素前│    │      │    │      │
│    │        │    │      │    │來說明│    │      │    │      │
│    │        │    │      │    │）    │    │      │    │      │
├──┼────┼──┼───┼──┼───┼──┼───┼──┼───┤
│十六│文龍（即│十七│黃玉愛│十八│謝秀蘭│十九│郭秋蟾│二十│朱華達│
│    │廖健二）│    │      │    │      │    │      │    │      │
├──┼────┼──┼───┼──┼───┴──┴───┼──┼───┤
│二一│黃和民  │二二│蔡瑞供│二三│己○○（丙○○之夫）│    │      │
└──┴────┴──┴───┴──┴──────────┴──┴───┘
